【裁判字號】    90,易,538
【裁判日期】    901203
【裁判案由】    詐欺
【裁判全文】
臺灣高雄地方法院刑事判決                            九十年度易字第五三八號
    公  訴  人  臺灣高雄地方法院檢察署檢察官
    被      告  甲○○
    選任辯護人  康進益
                王國論律師
右列被告因詐欺案件，經檢察官提起公訴（八十九年度偵緝字第四四號），本院判決
如左：
    主  文
甲○○無罪。
    理  由
一、公訴意旨略以：被告甲○○明知其所購買座落高雄市○○區○○段第一八三三一
    號之土地及其上房屋之總價款為新台幣（下同）三百零八萬元，竟意圖為自己不
    法之所有，於民國八十七年六月間，向告訴人乙○○佯稱：該房、地總價為三百
    四十五萬元，伊因資力不足，冀能合買云云，藉此向乙○○詐得當中之差價三十
    六萬元，嗣為乙○○查悉房屋之真正價格，始知受騙，因認被告涉犯刑法第三百
    三十九條第一項之詐欺取財罪嫌云云。
二、按犯罪事實應依證據認定之，無證據不得推定其犯罪事實，又不能證明被告犯罪
    者，應諭知無罪之判決，刑事訴訟法第一百五十四條、第三百零一條第一項前段
    分別定有明文。次按刑法第三百三十九條第一項之詐欺罪，必須行為人自始基於
    不法所有之意圖，以客觀上足以使人陷於錯誤之手段，欺矇被害人使之交付財物
    ，始足當之，若所使用之手段在客觀上不能認為詐術，亦不足以使人陷於錯誤，
    即不得以詐欺罪相繩（最高法院四十六年度台上字第二六０號判例意旨參照）。
    再告訴人之指訴，本以使被告受刑事追訴或處罰為目的，故其陳述是否與事實相
    符，自應調查其他證據，以資審認（參照最高法院六十九年台上字第一五三一號
    判例意旨）。又衡諸社會常情，債務人未依約定之債務本旨履行，其原因多端，
    非必出於自始無意給付之財產犯罪一途，是行為人縱就其所負債務不為履行，若
    別無其他積極證據足以證明被告自始即有不法所有之意圖，仍僅屬民事糾紛，尚
    難以單純債務不履行之狀態，推定被告之詐欺犯意。
三、公訴人認被告甲○○涉犯上開詐欺取財罪嫌，無非以前開事實業據告訴人乙○○
    指訴綦詳，且經證人戊○○證述屬實，並有買賣契約書、土地及建物所有權狀各
    一紙附卷可佐，被告復自承：為求貸得房屋貸款二百八十萬，故報三百四十五萬
    等情，資為其論據。
四、質之被告甲○○，堅決否認有何詐欺情事，辯稱：購屋時仲介己○○告訴伊可貸
    三百萬元，因後來只貸得二百八十萬元，伊才向告訴人借二十萬元，並同意將產
    權之一半登記予告訴人；事後伊與告訴人發生爭執，分手後雙方會算結果，除二
    十萬元借款外再加上過戶手續費用等雜項，共計三十六萬元全算是伊之借款，伊
    並無以房屋總價款三百四十五萬元欺騙告訴人之事；伊只知為順利貸款，要將房
    價報高一點，但不知實際報到銀行之成交價為多少，偵訊中並無坦承浮報三百四
    十五萬元等語。經查：
（一）被告與告訴人前為同居男女朋友，共同出資購買本件系爭房地，實際成交價格
      為三百零八萬元，產權登記一人一半，並向銀行申請房屋抵押貸款等情，業據
      被告及告訴人供陳一致在卷，復有卷附價金為三百零八萬元之買賣契約書、土
      地及建物所有權狀影本、泛亞商業銀行房屋抵押貸款總約定書各一份可憑，堪
      信為真實。又告訴人雖指訴：被告為貸得本件二百八十萬元之房屋貸款，向其
      訛稱謊報較高之成交價格三百四十五萬元一節歷歷，惟據被告於本院調查、審
      理時迭次堅稱：伊是聽代書說要報高一點才能貸多一點，但不知道實際報給銀
      行價格為何，伊並無為貸得二百八十萬向告訴人訛稱價款為三百四十五萬元等
      語否認在卷（九十年十一月十九日審判筆錄）。經證人戊○○即代辦貸款之代
      書於偵訊及本院調查程序中到庭結證稱：本件可貸得二百八十萬元，是因借款
      人即告訴人之償還能力及資力佳，不是靠提高房屋成交價；若單純以提高交易
      價格，至少也要三百八十萬以上，不可能是三百四十五萬等語明確（參見偵緝
      卷第五十五頁背面、本院九十年七月十二日訊問筆錄），核與證人丁○○於本
      院同次訊問時證述：此件係告訴人信用良好才可貸得二百八十萬元，並非因提
      高房屋買賣價格等情相符（本院上開訊問筆錄參照），復經本院依職權函詢系
      爭貸款之放款銀行即泛亞商業銀行，經其函覆：該行一般房貸之准貸成數，悉
      依鑑價金額為準，至債務人提交之買賣契約書上所載買賣價額，僅供參考之用
      ，非為貸放成數認定之依據等情屬實，有該行九十年六月五日（九０）泛苓發
      字第０八一五號函暨所附申辦貸款及核貸資料存卷可佐，是上開房屋貸款之准
      貸成數既依銀行專業人員之客觀鑑價結果而定，與申貸債務人所檢附買賣契約
      書之成交價格無涉，且縱有提高價金之情形亦需三百八十萬元以上始為符合，
      顯見被告並無虛報價金為三百四十五萬元之必要。參以證人邱淑珍即實際出賣
      人於本院訊問時到庭證稱：伊與被告僅於簽訂買賣契約時見過一次面，之後辦
      理貸款程序均交予代書處理，該份向銀行申辦貸款所檢附之契約書並非伊與被
      告所簽立者等節（本院九十年九月十七日訊問筆錄），再觀之上開函文所附契
      約書上出賣人丙○○與買受人即被告之簽名、筆跡及用印情形，與原始契約書
      顯不相同，益徵該三百八十萬元買賣契約書純係代書為申辦貸款之用而出具者
      。綜上，足認被告前揭所辯：伊不知代書向銀行報價多少，並未浮報成交價格
      欺騙告訴人等語，洵屬有據，堪以採信。
（二）另證人己○○雖於本院調查程序中證述：係被告要求伊向告訴人說房屋成交價
      是三百四十五萬一節（詳本院九十年四月九日訊問筆錄），惟已據被告堅決否
      認，詳如前述，並辯稱：該三十六萬係伊向告訴人所借之款項等語。告訴人復
      陳明：當初雙方言明，扣除貸款後，餘額一人負責一半等語（見本院九十年十
      月十八日訊問筆錄），則苟如告訴人所指訴：被告詐稱系爭房屋價金為三百四
      十五萬元一節屬實，扣除貸得之款項二百八十萬元後，剩餘六十五萬元價款部
      分被告與告訴人一人分攤一半，告訴人須負擔系爭房屋價金之數額應為三十二
      萬五千元始為正確，並非其所指述之三十六萬元。且觀之告訴人所提之卷附受
      騙金額明細表，其上記載之支付房屋價款部分乃為二十五萬元（二十萬元完稅
      支票及五萬現金），與前述應分擔金額數目亦明顯不符，是其指訴已有重大瑕
      疵，足徵證人己○○附和其說而為上開證述，顯係臨訟串飾之詞，並無可採。
      綜上，自難僅憑告訴人片面指述，遽入被告於罪甚明。此外，本院復查無其他
      積極證據，足資證明被告有何公訴意旨所指之詐欺犯行，揆諸首揭法條及說明
      ，不能證明被告犯罪，應為無罪之諭知。
據上論斷，應依刑事訴訟法第三百零一條第一項前段，判決如主文。
本案經檢察官黃彩秀到庭執行職務。
中      華      民      國      九十      年      十二      月    三    日
                                    臺灣高雄地方法院刑事第六庭
                                        審判長法  官  趙家光
      法  官  周玉群
                                              法  官  林韋岑
右正本證明與原本無異。
如不服本判決，應於判決送達後十日內，向本院提出上訴狀。
                                              書記官    董明惠
中     華       民      國      九十      年      十二      月     四   日


司法院資訊處製作；財團法人民間司法改革基金會備份。
